臺灣屏東地方法院民事裁定　　　　　　　 98年度訴字第381號
原　　　告　財政部國有財產局臺灣南區辦事處屏東分處
法定代理人　鍾竹英
訴訟代理人　陳虹如
　　　　　　施炫均
　　　　　　莊雅惠
被　　　告　吳安壽
　　　　　　吳安朝
共　　　同
訴訟代理人　陳奕全律師
上列當事人間請求拆屋還地等事件，本院裁定如下：
    主  文
原告之訴及假執行之聲請均駁回。
訴訟費用由原告負擔。
    理  由
一、原告起訴主張：坐落屏東縣鹽埔鄉○○段823-22地號面積2,
    421 平方公尺、823-23地號面積1,563 平方公尺、946-68地
    號面積259 平方公尺及946-69地號面積537 平方公尺土地，
    均係伊經管之國有土地，詎被告吳安壽、吳安朝無合法權源
    ，竟分別占用上開土地，在其地上搭建房舍，出租供學生居
    住使用，並共同興建如附圖編號1 、2 連線所示之圍牆，以
    為區隔。其中被告吳安壽占用部分，為上開823-22及946-68
    地號土地如附圖所示編號A 、B 、C 、D 、E 、F 部分面積
    共2,680 平方公尺，被告吳安朝占用部分，為上開823-23及
    946-69地號土地如附圖所示編號G 、H 、I 、M 、O 、J 、
    K 、L 、N 部分面積共2,100 平方公尺。則伊自得依民法第
    767 條之規定，請求被告吳安壽、吳安朝各將渠等所設置之
    地上物除去，並將土地返還於伊。又無權占有他人土地，可
    能獲得相當於租金之利益為社會通念（最高法院61年台上字
    第1695號判例），被告吳安壽、吳安朝占用上開土地，受有
    相當於租金之利益，致伊受有損害，伊亦得依不當得利之規
    定，按上開土地申報地價（每平方公尺新台幣（下同）110
    元）年息百分之10計算，請求被告吳安壽、吳安朝各自民國
    99年7 月1 日起至返還土地之日止，按年給付伊29,480元及
    23,100元等情，並聲明：(一)被告吳安壽應將坐落屏東縣鹽埔
    鄉○○段823-22及946-68地號土地如附圖所示編號A 、B 、
    C 、D 、E 、F 部分面積共2,680 平方公尺上之地上物除去
    ，將土地返還原告。(二)被告吳安朝應將坐落屏東縣鹽埔鄉○
    ○段823-23及946-69地號土地如附圖所示編號G 、H 、I 、
    M 、O 、J 、K 、L 、N 部分面積共2,100 平方公尺上之地
    上物除去，將土地返還原告。(三)被告吳安壽、吳安朝應將坐
    落屏東縣鹽埔鄉○○段823-22、823-23、946-68及946-69地
    號土地如附圖編號1 、2 連線所示之圍牆拆除。(四)被告吳安
    壽應自99年7 月1 日起至返還第1 項土地之日止，按年給付
    原告29,480元。(五)被告吳安朝應自99年7 月1 日起至返還第
    2 項土地之日止，按年給付原告23,100元。(六)原告願供擔保
    ，請准宣告假執行。
二、被告則以：系爭823-22及946-68地號土地，係被告吳安壽之
    父吳石龍自62年7 月1 日起承租之公有耕地，嗣因吳石龍年
    紀老邁無法再從事耕作，自92年7 月1 日起改由被告吳安壽
    承租，並訂有公有耕地租賃契約。系爭823-22及946-69地號
    土地，則係被告吳安朝之父吳石自62年7 月1 日起承租之公
    有耕地，吳石於87年6 月9 日死亡，被告吳安朝為其遺產繼
    承人之一，且系爭946-69地號土地，已於88年間改以被告吳
    安朝之名義承租。屏東縣政府雖以其代管之系爭823-22、94
    6-68、823-23及946-69地號土地，承租人違反耕地三七五減
    租條例第16條第1 項規定，原訂租約歸於無效，而將土地移
    還原告處理，惟系爭823-22、946-68、823-23及946-69地號
    土地，原均有耕地租佃關係存在，原告未依耕地三七五減租
    條例第26條規定先行調解、調處，即遽行提起本件訴訟，於
    法自有未合，應予駁回。又依土地法第110 條第1 項規定，
    耕地租用之地租不得逾申報地價年息百分之8 ，原告主張按
    申報地價年息百分之10計算被告應返還之不當得利價額，顯
    屬過高，應以申報地價年息百分之8 為其上限等語，資為抗
    辯，並聲明：(一)原告之訴及假執行之聲請均駁回。(二)如受不
    利之判決，被告願供擔保請准宣告免為假執行。
三、按出租人與承租人間因耕地租佃發生爭議時，應由當地鄉（
    鎮、市、區）公所耕地租佃委員會調解；調解不成立者，應
    由直轄市或縣（市）政府耕地租佃委員會調處；不服調處者
    ，由直轄市或縣（市）政府耕地租佃委員會移送司法機關，
    司法機關應即迅予處理，並免收裁判費用。前項爭議案件非
    經調解、調處，不得起訴。耕地三七五減租條例第26條第1
    項及第2 項前段定有明文。上開條文所謂租佃爭議，係指出
    租人與承租人間因租用耕地所發生之一切爭議而言，其因不
    自任耕作、轉租、欠租或約定租期屆滿後，租賃關係是否當
    然不存在所生之爭議，均包含在內，此與原無租賃關係存在
    之單純無權占有有別。經查：系爭823-22及946-68地號土地
    ，係被告吳安壽之父吳石龍自62年7 月1 日起承租之公有耕
    地，並自92年7 月1 日起改由被告吳安壽承租，系爭823-22
    及946-69地號土地，則係被告吳安朝之父吳石自62年7 月1
    日起承租之公有耕地，吳石於87年6 月9 日死亡後，被告吳
    安朝為其遺產繼承人之一，且系爭946-69地號土地，已於88
    年間改以被告吳安朝之名義承租之事實，為兩造所不爭執，
    並有台灣省公有耕地租賃契約、台灣省屏東縣公有耕地租賃
    契約、屏東縣放租公地歸戶卡片、戶籍謄本及被繼承人吳石
    之繼承系統表附卷可稽，顯見系爭823-22、946-68、823-23
    及946-69地號土地，原來均有耕地租佃關係存在。則原告未
    依耕地三七五減租條例第26條第1 項規定先經調解、調處，
    即提起本件訴訟，自難謂為合法，應裁定駁回之。又原告之
    訴既經駁回，其假執行之聲請已失所附麗，應併予駁回。
四、依民事訴訟法第249 條第1 項第7 款、第95條、第78條，裁
    定如主文。
中    華    民    國   100    年    3     月    3     日
                    民事第二庭    法  官  春生
正本係照原本作成。
如對本裁定抗告須於裁定送達後10日內向本院提出抗告狀，並繳
納抗告費新台幣1,000 元。
中    華    民    國  100     年    3    月    3      日
                                  書記官  蘇雅慧